【裁判字號】    99,聲,2487
【裁判日期】    990930
【裁判案由】    聲請具保停止羈押
【裁判全文】
臺灣高等法院刑事裁定                  99年度聲字第2487號
聲  請  人
即  被  告  甲○○
上列被告因違反毒品危害防制條例案件（本院99年度上訴字第27
98號），聲請人聲請具保停止羈押，本院裁定如下：
    主  文
聲請駁回。
    理  由
一、本件聲請人即被告甲○○前經本院認其違反毒品危害防制條
    例案件，嫌疑重大，並有刑事訴訟法第101 條第1 項第1、3
    款之情形，非予羈押，顯難進行審判，於民國（下同）99年
    8 月12日執行羈押在案。
二、聲請意旨略以：
  (一)按依最高法院91年台非字第193 號判決要旨略以：「……羈
    押，性質上為法院就繫屬之案件，基於憲法保障人身自由相
    關規定之精神及刑事訴訟法相關之規定，於該案件在不同審
    級訴訟程序中訴訟指揮權之行使，不同審級之法院各具有其
    程序之獨立性，從而各審級法院於案件繫屬時或其後，對於
    送交之被告是否符合羈押之要件及有無羈押之必要，自應本
    於職權重新審查，並非承繼原（前）法院羈押或免於羈押之
    裁定」。是本案被告既已上訴，鈞院自應就被告是否符合刑
    事訴訟法刑事訴訟法第101 條、第101 條之1 規定之羈押要
    件，以及同法第101 條之2 及法院辦理刑事訴訟案件應行注
    意事項第28條等規定之羈押必要性，本於職權重新審查。
  (二)本案相關證據（含證物、通訊監察譯文及證人）皆已充分取
    得，且被告自案發即已悔悟，主動配合檢警調查據實陳述並
    供出毒品來源而查獲其他共犯，於偵、審中並皆供述一致，
    縱有部分供述與其他被告出入情形，仍不得據此即認被告有
    勾串共犯或證人之虞，如停止被告之羈押，被告亦不能以任
    何手段推翻已調查認定之相關證據，且無湮滅證據可能，更
    無妨礙本案追訴及審判之進行，自無從以被告有串證滅證之
    虞，非予羈押顯難進行追訴、審判或執行為繼續羈押之理由
    。
  (三)被告縱經原審判決有罪，仍不得據此即認被告有逃亡之虞，
    否則所有經起訴或一、二審判決有罪之被告推論其因受有罪
    判決而有逃亡之虞；而被告有固定居所，且與家屬長年居住
    於此，並非居無定所之人，亦無任何海外資產，更願具保並
    接受限制住居、限制出境或其他法院認為相當之各種強制處
    分，以擔保被告按期出庭，確保審判程序順利進行。
  (四)本件同案被告呂良基自始至終均交保在外，其供述前後不一
    ，且否認犯行，經原審諭知有罪並應執行有期徒刑8 年4 月
    ，仍免於受羈押之處分。而被告於案發後即坦認犯行，配合
    調查並主動協助查緝其他共犯，反遭羈押並禁止通信接見之
    處分，豈非「坦白從嚴，抗拒從寬」，如此本末倒置，實有
    違人民對法律公平正義之期待，絕非強調人權自由平等之司
    法制度所應為，司法威信必蕩然無存。爰請鈞院審酌被告原
    羈押原因業已消滅，且確無羈押必要，並考量被告家庭經濟
    困難，資力有限之情形，准以適當之保證金額予以停止羈押
    等語。
三、經查：
  (一)按法院對被告執行之羈押，本質上係為使訴訟程序得以順利
    進行或為保全證據或為保全對被告刑罰之執行之目的，而對
    被告所實施之剝奪人身自由之強制處分。而刑事被告經法官
    訊問後，認為犯罪嫌疑重大，而逃亡或有事實足認為有逃亡
    之虞，或有事實足認為有湮滅、偽造、變造證據或勾串共犯
    或證人之虞者，或所犯為死刑、無期徒刑或最輕本刑為5 年
    以上有期徒刑之罪等情形之一者，非予羈押，顯難進行追訴
    、審判或執行，得羈押之，為刑事訴訟法第101 條第1 項所
    明定。又關於刑事訴訟法第101 條第1 項第3 款規定是否違
    憲乙節，司法院於98年10月16日作出釋字第665 號解釋認：
    「該款規定，於被告犯該款規定之罪，犯罪嫌疑重大，且有
    相當理由認為有逃亡、湮滅、偽造、變造證據或勾串共犯或
    證人之虞，非予羈押，顯難進行追訴、審判或執行者，得羈
    押之。於此範圍內，該條款規定符合憲法第23條之比例原則
    ，與憲法第8 條保障人民身體自由及第16條保障人民訴訟權
    之意旨，尚無牴觸」。是被告所犯之罪，如為死刑、無期徒
    刑或最輕本刑為5 年以上有期徒刑之罪，犯罪嫌疑重大，且
    有相當理由認為有逃亡、湮滅、偽造、變造證據或勾串共犯
    或證人之虞，非予羈押，顯難進行追訴、審判或執行者，自
    得羈押之。再被告有繼續羈押之必要者，得於期間未滿前，
    經法院依第101 條或第101 條之1 之規定訊問被告後，以裁
    定延長之，刑事訴訟法第108 第1 項前段但書有明文。是法
    院審酌是否延長羈押時，仍應審查：1.被告犯罪嫌疑是否重
    大；2.被告是否有刑事訴訟法第101 條第1 項各款情事；3.
    是否有非予羈押，顯難進行追訴、審判或執行之必要情事等
    要件，並依卷內具體客觀事證予以斟酌後，決定是否有延長
    羈押之「正當原因」及「必要性」。此於被告經第一審判處
    罪刑後，上訴至第二審程序時，因不同審級間之羈押期間、
    次數，刑事訴訟法第108 條均有明定，各級法院自應依上開
    原則審酌羈押之事由與必要性。
  (二)查本件被告甲○○前經本院認為犯毒品危害防制條例罪嫌疑
    重大，有刑事訴訟法第101 條第1 項第1 、3 款情形，非予
    羈押，顯難進行審判，於民國（下同）99年8 月12日執行羈
    押。茲本院審酌被告甲○○涉犯毒品危害防制條例第4 條第
    2 項之販賣第二級毒品等情，業據其於偵查及原審審理時自
    白不諱，且分別核與證人即共犯即同案被告溫偉光、吳培煥
    及證人周政亨、王俊強、羅冠明、朱家宏於原審審理時證述
    情形互核大致相符，且有通訊監察內容在卷，暨同案被告溫
    偉光所有供其聯絡販賣毒品事宜所用門號0000000000號之行
    動電話1 支（不含SIM 卡）、同案被告吳培煥所有供其聯絡
    販賣毒品事宜所用門號0000000000號之行動電話1 支（含SI
    M 卡1 枚）及現金26400 元扣案足資佐證，堪認犯罪嫌疑重
    大，且為最輕本刑為5 年以上有期徒刑之罪；且衡諸被告已
    經原審判處應執行有期徒刑9 年在案，其所受罪刑之宣告尚
    屬非輕，逃匿以規避審判程序進行及刑罰執行之可能性甚高
    ，良以重罪常伴有逃亡、滅證之高度可能，係趨吉避凶、脫
    免刑責、不甘受罰之基本人性，自有相當理由認為其有逃亡
    之可能，若命被告具保、責付或限制住居等侵害較小之手段
    ，均不足以確保審判或執行程序之順利進行，而本案尚未確
    定，於現階段之訴訟程序中，審酌被告所涉各項情節，尚無
    羈押以外之方法得以代替，符合刑事訴訟法第101 條第1 項
    第3 款之規定。是本院認本件尚未審理終結，為確保將來審
    判、執行之順利進行，仍有繼續羈押之必要。
  (三)至本院前另以刑事訴訟法第101 條第1 項第1 款所指有事實
    足認被告有逃亡之虞之事由羈押被告甲○○，被告以其尚無
    逃亡之虞，縱非無據，惟被告既如前述，已經符合刑事訴訟
    法第101 條第1 項第3 款之羈押事由及必要性，自難以其並
    未具有同項第1 款之事由即予停止羈押。另被告以同案被告
    呂良基自始否認犯行，雖經原審判處有期徒刑8 年4 月，自
    始至終均獲交保在外，而本案雖因被告之指述循線查獲同案
    被告吳培煥及其栽種大麻處所，且於偵查及原審審理時均自
    白不諱，卻仍遭羈押迄今，顯失公平云云。惟查，被告有無
    羈押之必要，須依每一被告是否具有刑事訴訟法第101 條或
    第101 條之1 等規定之羈押事由定之，至共犯或其他同案被
    告是否羈押，則非審酌被告是否繼續羈押之要件。是縱共犯
    或其他同案被告已獲交保，然因不同被告間是否羈押或繼續
    羈押之裁量本係分別為之，自不得以同案被告已獲交保為由
    ，即謂被告已無羈押之必要。被告認同案被告呂良基否認犯
    行，竟始終獲具保在外，而被告於偵審中均自白不諱，並因
    其供述查獲其他被告，卻迄今仍遭羈押，顯失公平云云，固
    非無見，惟因與前開法定羈押之事由無涉，自無足取。此外
    ，被告復查無具有刑事訴訟法第114 條各款所定不得駁回具
    保聲請之情形。綜上，本院審酌被告所涉各項情節，認其羈
    押原因尚未消滅，所請具保停止羈押，尚難准許，應予駁回
    。
中    華    民    國    99    年    9     月    30    日
                  刑事第十四庭  審判長法  官  陳志洋
                                      法  官  遲中慧
                                      法  官  謝靜慧
以上正本證明與原本無異。
如不服本裁定，應於收受送達後五日內向本院提出抗告狀。
                                      書記官  陳泰寧
中    華    民    國    99    年    10    月    6     日

司法院資訊處製作；財團法人民間司法改革基金會備份。
